臺灣高等法院刑事判決　　　　　　　　　　　　　　九十一年度上訴字第三一號
　　上　訴　人
　　即　被　告　　　辛○○
　　右三人共同
　　選任辯護人　　　蔡宏修　律師
右上訴人因竊盜等案件，不服臺灣板橋地方法院八十九年度易字第四五一七號，中華
民國九十年十月十二日第一審判決（起訴案號：臺灣板橋地方法院檢察署八十九年度
偵字第一○○八五號），提起上訴，本院判決如左：
    主      文
原判決關於辛○○、戊○○及Ｂ○○部分均撤銷。
辛○○共同連續偽造私文書，足以生損害於公眾及他人，處有期徒刑貳年捌月，扣案
如附表一編號四、編號六至十九、附表二編號一、二所示之物，均沒收。被訴竊盜部
分無罪。
Ｂ○○竊盜，累犯，處有期徒刑拾月。
戊○○無罪。
    事      實
一、辛○○基於連續故買贓物及共同連續偽造文書之概括犯意，於八十九年三月中旬
    先由辛○○與不知情之戊○○出面，以辛○○為承租人，戊○○為保證人，而以
    每月新臺幣（下同）一萬八千元之租金，向不知情之陳次郎承租門牌號碼為臺北
    縣板橋市○○路一八○巷二十八號之房屋，以供藏置贓車及拆解換裝贓車之用，
    再於八十九年三月中旬起至同年五月二十日間，在臺北縣板橋市○○路一五二號
    一樓辛○○所經營之「鄭家莊檳榔店」處，以每輛重型機車約新臺幣（下同）六
    千元，每輛輕型機車約五千元之代價，連續向綽號「阿宏」、「阿弟」等年籍姓
    名不詳之男子買受來歷不明之贓車，另向數不詳人士購買而取得有合法來源之老
    舊機車，再經出售者送至臺北縣板橋市○○路一八○巷二十八號之房屋內停放。
    另鍾銀城、葉俞伯（以上二人共同連續偽造私文書及湮滅刑事證據罪嫌均經台灣
    板橋地方法院判刑確定）均明知辛○○於該處置放之機車，部分係來歷不明之贓
    車，竟因貪圖厚利，而分別於同年三月下旬起以按件計酬之方式（每拆解換裝一
    輛重型機車鍾銀城、葉俞伯可得二千五百元，每拆解換裝一輛輕型機車，鍾銀城
    可得二千元、葉俞伯則可得一千五百元）受僱於辛○○，而辛○○即與鍾銀城、
    葉俞伯二人共同基於偽造文書之概括犯意聯絡，將置放該處之機車加以拆解，並
    將有合法來源之機車牌照、引擎蓋（上刻有引擎號碼）等換裝至上開贓車上（即
    俗稱「借屍還魂」之方式），改變原贓車之車牌及引擎號碼等外形，令人難以辨
    識其為贓物，而偽造該等贓車之引擎號碼，足生損害於監理機關對機車之管理及
    製造廠商（所拆解換裝之機車數量依桌曆之記載至少達二百七十一部）。待拆解
    換裝完成之後，再由辛○○將該等改裝後之機車，依輕型、重型及廠牌、型式之
    不同而分別以每部約二萬三千元至三萬元不等之價格出售予知情之人而牟利。
二、Ｂ○○（原名黃萬生，八十六年一月十日更名，曾有多次竊盜及侵占前科，其中
    一次因竊盜案件〈竊取機車〉於八十四年七月六日，經台灣板橋地方法院以八十
    四年度訴字第一三九三號刑事判決判處有期徒刑一年，同年八月十三日判決確定
    ，刑期起算日期為八十四年九月二十三日，指揮書執行完畢日期為八十五年九月
    二十二日，八十五年六月十三日假釋，假釋期滿未經撤銷，以已執行完畢論）意
    圖為自己不法之所有，於八十九年五月十八日晚間至二十一時四十分許內之某時
    點，在臺北縣板橋市○○路○段一○一號前，以不詳方法竊取車牌號碼ＷＳＲ－
    四八三號輕型機車（所有人：丁○○），得手後即騎至臺北縣板橋市○○路一五
    二號巷口置放，並將其賣予辛○○後由辛○○前往處理。辛○○則基於同前連續
    故買贓物之概括犯意，明知前開Ｂ○○所竊得之機車係來路不明之贓物，竟仍以
    一部新臺幣一千二百元之低價予以買受。
三、殆八十九年五月二十日十九時三十分許，經警獲線報後持檢察官核發之搜索票，
    前往臺北縣板橋市○○路一八○巷二十八號查獲鍾銀城、葉俞伯，並扣得如附表
    一所示之物，嗣於同日二十時三十分至二十一時間，經警於臺北縣板橋市○○路
    一五二號一樓「鄭家莊檳榔店」內，先後查獲Ｂ○○、辛○○。
四、案經午○○○、Ｈ○○、庚○○、Ｉ○○、乙○○、Ｆ○○、未○○、巳○○、
    Ｄ○○、Ｅ○○、辰○○、卯○○、癸○○、壬○○、Ｋ○○、天○○、Ｇ○○
    、黃○○、寅○○、子○○、Ａ○○、丙○○、酉○○、亥○○、Ｊ○○、地○○、宙○○、己○○、申○○、宇○○、丁○○、丑○○、Ｃ○○、戌○○、玄
    ○○訴由臺北縣警察局板橋分局移送臺灣板橋地方法院檢察署檢察官偵查起訴。
    理      由
壹、有罪部分（關於被告辛○○、Ｂ○○部分）：
一、訊據被告辛○○坦承於八十九年三月中旬由伊為承租人，戊○○為保證人，向不
    知情之陳次郎承租門牌號碼為臺北縣板橋市○○路一八○巷二十八號之房屋，以
    供藏置贓車及拆解換裝贓車之用，再由辛○○於八十九年三月中旬起至同年五月
    二十日間，在臺北縣板橋市○○路一五二號一樓其經營之「鄭家莊檳榔店」，向
    綽號「阿宏」、「阿弟」等年籍姓名不詳之男子買受來歷不明之贓車，另向數不
    詳人士購買而取得有合法來源之老舊機車，再經出售者騎至臺北縣板橋市○○路
    一八○巷二十八號之房屋內停放，復以按件計酬之方式，僱請鍾銀城、葉俞伯拆
    解而將有合法來源之機車牌照、引擎蓋等換裝至上開贓車上，旋出售牟利等情；
    被告Ｂ○○則坦承於警方搜索時至「鄭家莊檳榔店」一節，且扣案如附表二編號
    五所示之鑰匙中有三支係其所有，惟否認有被訴之前開竊盜犯行，並辯稱：伊於
    八十九年五月十八日晚上於所開設之印刷廠加班，至二十時始下班，故未偷機車
    ，另扣案如附表二編號五所示之鑰匙係伊開關印刷機器所用而非供行竊使用者云
    云。
二、經查：
（一）關於被告辛○○之前開犯行，業據同案被告葉俞伯於警訊中供稱：「（警方於
      何時在何地查獲何人？）是於八十九年五月二十日下午十九時三十分在板橋市
      ○○路一八○巷二十八號查獲」、「．．．犯罪證物都是我嬸嬸（辛○○）所
      有，我與鍾銀城二人是受僱於辛○○。」、「（你與鍾銀城二人在該解体機車
      工廠擔任何工作？佣金為何？如何計算可否知情？）我與鍾銀城二人是擔任該
      解体機車工廠之借屍還魂機車之工作，我們是以每部重機（車）之代價為新台
      幣貳仟伍佰元正，輕機車之代價為新台幣壹仟伍佰元正等來計算我們之佣金。
      」、「我參與解体工廠約有月餘，我是自八十九年三月底才參與。鍾銀城是比
      我早參與多久我不知道，我們上班時間皆在早上九至十點時相約在我嬸嬸（辛○○）所開設「鄭家莊」檳榔店（地址：板橋市○○路一五二號）一同前往工
      廠，工廠是辛○○負責的。」、「（該辛○○在該工廠係擔任何工作？）辛○○是處理全部機車解體工廠之任何工作。」、「警方查獲之日曆表二本有一本
      是鍾銀城所有，一本是我所有，另一本筆記本是辛○○的。我們所有之日曆表
      是自己記載一天所拆解之機種及車型來計算我們之工資及休息之日數。如我在
      八十九年五月十八日所記載有風光一二五、野狼一二五、迅光ＦＤ一二五、恰
      恰五十等四種車型為我們『借屍還魂』共淨賺佣金玖仟元正。」、「該機車牌
      及引擎蓋拆解後皆如何處理？）『都由辛○○處理掉，我不知道丟到何處。」
      、「我只知道過一夜後該贓車會擺好讓我們拆解，不知何人竊取的。『我所裝
      置合法之車及引擎蓋是辛○○及戊○○所提供。』我不知裝好之機車如何運走
      。」（見臺北縣警察局板橋分局刑事案件偵查卷宗〈下簡稱警卷〉第十六頁背
      面至十八頁）；嗣於檢察官偵查中供稱：「（變造多少部？）三、四十部。」
      （見偵卷第六頁正面）；復於原審審理中供承：「我有幫辛○○換車牌及引擎
      蓋，是從三月開始，我是到莒光路一八○巷二十八號房屋內換的，是辛○○找
      我去的，代價是我幫他換一部壹仟五百至二千五百元，因車輛大小而有差異，
      換的時間是在早上九點多至晚上十點左右，我是先到鄭家莊檳榔店去坐一下，
      檳榔店是辛○○開的，她是我嬸嬸。」、「（你和誰一起做該事？）我和鍾銀
      城一起去的。」、「（換的大牌是哪裡來的？）我去的時候該處就有大牌了，
      我換上去，車牌就放在要裝的那部車子上面。」、「（車子有換零件嗎？）沒
      有修理，只是換大牌、引擎蓋而已。」、「「（換裝以後的車子如何處理？）
      我不知道。換好之後就放在屋子裡面，後來車子有一直出去。」（見原審卷第
      四十四頁）、「（扣案的世華聯合商銀桌曆是否你寫的？）是寫我修理、整理
      過的車子。」、「（五千、六千、七千五等字是什麼意思？）是工資，但沒有
      領到。」（見原審卷第一一二頁）。另同案被告鍾銀城於警訊中供承：「（你
      於解体工廠擔任何工作？）我是擔任拆解贓車技工，將合法機車、車牌及引擎
      蓋換上贓車上面，借屍還魂將贓車變成合法之機車，再交由老闆娘辛○○販賣
      。」、「（你共將贓車變造為合法之機車數量為何？已從事多久？）將贓車變
      造為合法之機車約一百七十輛，約三個月。」、「葉俞伯是和我一起在拆解贓
      車變為合法之機車之技工。」等情，均核與被告辛○○上開所供相符，足認被
      告辛○○確有僱請鍾銀城及葉俞伯等二人將買受之贓車拆解換裝並將之出售之
      事實。
（二）又被告Ｂ○○確有竊取機車及被告辛○○確有故買贓車一節，業據被告Ｂ○○
      於警訊中供承：「（你於何時、何地為警方人員所查獲？）是於八十九年五月
      二十日晚上八時三十分在板橋市○○路一五二號一樓處。」、「（你共偷幾輛
      機車，是在何時、何地所偷竊？）我共只偷乙輛輕機車，‧‧‧，時間是八十
      九年五月十八日下午十七時許在板橋市○○路○段一○一號前偷竊車號ＷＳＲ
      －四八三號輕機車乙部。」、「（你所偷竊之輕機車ＷＳＲ－四八三號現在何
      處？）我是將偷竊所得之輕機車ＷＳＲ－四八三輕機車於偷竊後一小時即騎至
      板橋市○○路一五二號前之巷口交給辛○○。」、「（你將偷竊之輕機車ＷＳ
      Ｒ－四八三號交給辛○○有無代價？）‧‧‧代價是新臺幣壹仟貳佰元。」、
      「（你偷竊ＷＳＲ－四八三號輕機車交給辛○○，為何代價這麼便宜？）因為
      辛○○是我乾姊，所以代價才算新臺幣壹仟貳佰元。」、「你從事偷竊機車多
      久？共竊取幾輛？）我自從出獄後，只有偷竊這一部ＷＳＲ－四八三號輕型機
      車。」（見警卷第六頁背面至第七頁）；嗣於檢察官偵查中亦供稱：「八十九
      年五月十八日下（午）五（時）在板橋市○○路○段一○一號前偷ＷＳＲ－四
      八三號機車？）是。」、「（機車交給誰？）辛○○。」（見偵卷第五頁背面
      ），核與同案被告辛○○於檢察官偵查中所供：「（Ｂ○○交給妳幾部？）昨
      天一部，還未給他錢。」（見偵卷第六頁背面）及證人甲○○到庭結證所稱：
      「被告Ｂ○○自己承認他有偷一部機車。」（見原審卷第一五一頁）等情相符
      。足認被告Ｂ○○確有竊盜機車，並將該贓車交由被告辛○○故買之事實。至
      於原審選任辯護人所聲請原審訊問之證人黃梅蘭（被告Ｂ○○之妹）、吳俊龍
      （被告Ｂ○○之妹婿）及李訓泉（被告Ｂ○○之前印刷廠之員工）雖均證稱八
      十九年五月十八日被告Ｂ○○有於印刷廠內加班云云，惟衡量證人黃梅蘭、吳
      俊龍及李訓泉之關係，其證言有利於被告部分本難遽予採信，況證人黃梅蘭、
      吳俊龍及李訓泉均未能明確說明何以於無特殊情形下，而獨能就八十九年五月
      十八日被告Ｂ○○是否加班及下班時間清晰記憶，是渠等所為證詞自難執為被
      告Ｂ○○有利之證據，被告Ｂ○○及辛○○確有上開犯行，洵堪認定。至被告
      Ｂ○○自第二次偵訊以下雖均辯稱伊並未偷前開車輛云云。然查，依被告辛○○於警訊中供稱：「他（指Ｂ○○）是我從小看大之弟弟，最近知道我有做借
      屍還魂之機車，曾談及竊車之價錢，雙方已默許云云」（見警卷第一三頁反面
      ），足認被告辛○○與被告Ｂ○○應甚為熟識，詎被告Ｂ○○為脫免其竊盜罪
      責，竟於原審訊問中辯稱伊並不認識辛○○，亦未曾去找過他云云，是其辯稱
      顯難遽信。至當日扣案之鑰匙六把及強力Ｔ型起子三支，雖均扣案自被告Ｂ○○身上及其所騎乘之機車，惟因被告Ｂ○○堅稱該鑰匙係為開關其所營印刷廠
      之印刷機器所用，而經本院將該扣案鑰匙送請內政部警政署刑事警察局鑑定，
      則因該局目前欠缺是項鑑識人員而無法鑑定（見本院卷附內政部警政署刑事警
      察局函），是本件扣案鑰匙究否係屬萬能鑰匙即屬有疑。再依目前市面上之鑰
      匙形狀千變萬化，顯難依其構造異於一般鑰匙，即認定係屬偷竊機車所用之萬
      能鑰匙。另關於扣案之三支強力Ｔ型起子部分，因亦無證據證明係被告Ｂ○○
      執以竊盜上開機車所用，或供犯罪預備之用之物，是亦難依沒收之規定而予以
      沒收之。
（三）此外，本案並據機車之失主（代領人）即午○○○、Ｈ○○、庚○○、Ｉ○○
      、乙○○、Ｆ○○、未○○、巳○○、Ｄ○○、Ｅ○○、辰○○、卯○○、癸○○、壬○○、Ｋ○○、天○○、Ｇ○○、黃○○、寅○○、子○○、Ａ○○
      、丙○○、酉○○、亥○○、Ｊ○○、地○○、宙○○、己○○、申○○、宇
      ○○、丁○○、丑○○、Ｃ○○、戌○○、玄○○、王平田、盧志偉、黃月雲
      、徐漢強、史偉中、劉建勇、黃秀忺、謝順進、高鳴政、張惠雯、葉為勳、徐
      燕婷、丁○○、丑○○、林梅英、廖武全（將車售與黃浩欽）及將有合法來源
      之機車出售之證人黃春和、鄭文玉指（證）述屬實，並有臺北縣警察局贓物認
      領保管單四十七紙、車輛竊盜、車牌失竊資料個別查詢報表─查詢車輛認可資
      料四十六紙、車籍作業系統─查詢認可資料五紙、車籍作業系統─集中查詢基
      本詳細資料三紙、臺北縣警察局車輛失竊證明單正本及影本各一紙在卷足稽。
      復有扣案如附表一及附表二編號一至四所示之物足資佐證。
（四）綜上所陳，被告辛○○、Ｂ○○之犯行，均堪認定，自應依法論科。
三、按機車引擎號碼，係機車製造廠商出廠之標誌，乃表示一定用意之證明，依刑法
    第二百二十條（現行刑法第二百二十條第一項）之規定，應以私文書論（參照最
    高法院六十六年度臺上字第一九六一號判例）。又將機車引擎上刻有引擎號碼之
    外殼拆下，另以他機車之引擎上刻有引擎號碼之外殼替代之，原機車上之引擎已
    被賦予一不同於原來之新號碼，此種行為，與將原號碼磨去另刻上新號碼之結果
    相同，不能謂於監理機關對汽車之管理及製造廠商之信譽無損害（參照司法院〈
    ８２〉廳刑一字第○五二八三號函釋及高法院七十一年度臺上字第七一四二號判
    決），是將機車引擎上刻有引擎號碼之外殼拆下，另以他機車之引擎上刻有引擎
    號碼之外殼替代之，應屬偽造私文書之行為。
四、核被告辛○○所為，係犯刑法第三百四十九條第二項之故買贓物罪、刑法第二百
    二十條第一項、第二百十條之偽造準私文書罪。另因被告辛○○並未開設機車行
    ，卻能快速將大量經換裝之機車出售，顯然有其特殊之管道，尚難認買受者係不
    知情之人，故被告辛○○之犯行尚不構成「行使」偽造準私文書罪（參照司法院
    〈８３〉廳刑一字第○二六九八號函）。被告辛○○與同案被告鍾銀城、葉俞伯
    就所犯刑法第二百二十條第一項、第二百十條之偽造準私文書罪有犯意聯絡及行
    為分擔，應論以共同正犯。被告辛○○所犯上開故買贓物罪、偽造準私文書罪，
    均時間緊接、方法相同、觸犯構成要件相同之罪名，顯係基於概括之犯意為之，
    係連續犯，應依刑法第五十六條之規定各論以一罪，並依法加重其刑。又被告辛○○所犯連續故買贓物罪及連續偽造準私文書罪之二罪間，具有方法結果之牽連
    關係，應依刑法第五十五條之規定各從一重之連續偽造準私文書罪處斷。另被告
    辛○○所犯上開刑法第二百二十條第一項、第二百十條之罪，揆諸起訴書所載，
    固尚難認該部分亦已起訴，惟此部分與起訴書所載之故買贓物犯行，有方法結果
    之牽連關係，另向Ｂ○○故買贓物部分與本件故買贓物部分有連續犯之關係，均
    為起訴效力所及，本院自應併予審理。又被告Ｂ○○曾因竊盜案件，於八十四年
    七月六日，經台灣板橋地方法院以八十四年度訴字第一三九三號刑事判決判處有
    期徒刑一年，同年八月十三日判決確定，刑期起算日期為八十四年九月二十三日
    ，指揮書執行完畢日期為八十五年九月二十二日，八十五年六月十三日假釋，假
    釋期滿未經撤銷，以已執行完畢論，此有台灣高等法院檢察署刑案紀錄簡覆表及
    被告Ｂ○○更名查詢表在卷可稽，其於五年內再犯有期徒刑以上本案之罪，應依
    刑法第四十七條之規定論以累犯，並依法加重其刑。
五、原審據以論科，固非無據，惟查，原判決認被告辛○○與被告Ｂ○○共負竊盜罪
    責，尚有未洽（理由詳如后述）；再本件扣案自被告Ｂ○○身上及機車上之六支
    鑰匙及三支強力Ｔ型起子並非供犯罪所用或供犯罪預備之物，業依前述，原判決
    遽予宣告沒收，亦有未洽；另被告戊○○之犯罪嫌疑顯有不足，應為無罪之諭知
    （其理由詳如后述），原判決援起訴意旨，認被告戊○○應與被告辛○○共負偽
    造準私文書及故買贓物等罪嫌，其認定理由亦有未洽。被告辛○○、Ｂ○○就前
    開原判決違誤部分上訴有理由，應由本院將原判決就上開部分予以撤銷改判。爰
    審酌被告辛○○、Ｂ○○貪圖私利，竟不念其所為之本案犯行，或助長機車竊盜
    歪風之猖獗並生損害於監理機關對機車之管理及製造廠商，或直接竊取人之機車
    ，不僅使機車之失竊者蒙受財產之直接損害，亦使一般機車所有人時常陷於恐懼
    之狀態下，其苦非微及渠等之犯罪動機、目的、手段、品行、智識程度、所生危
    害及犯罪後被告辛○○坦承自己之部分犯行，而被告Ｂ○○則飾詞圖卸等一切情
狀，各量處如主文第二項、第三項所示之刑，以資儆懲。
六、附表一編號四、編號六至十九及附表二編號一、二所示之物，足認係供本案偽造
    準私文書犯行所用之物，且附表一編號四、編號六至十八及附表二編號一、二所
    示所示之物，均係被告辛○○所有，另附表一編號十九所示之物，則分別係被告
    葉俞伯、鍾銀城所有，此業據被告辛○○及共同被告葉俞伯、鍾銀城供明無訛，
    爰依刑法第三十八條第一項第二款之規定宣告沒收。至於附表一編號一、二、三
    所示之物，固屬供本案偽造準私文書罪所用之物，惟並非本案被告所有；附表一
    編號五所示已換裝完成之機車，為免失主受無從回復之損害；附表二編號三、四
    所示之物業依前述並非供犯罪所用、供犯罪預備或因犯罪所得之物；附表二編號
    五、六所示之物，被告均已否認與本案相涉，復乏證據證明符合沒收之相關規定
    ，故均不予宣告沒收，附此敘明。
七、台灣板橋地方法院檢察署檢察官移送併辦之該屬九十年度偵字第九五六○號竊盜
    案件，被告Ｂ○○被訴竊盜之犯罪時間係起自九十年四月間，核與本件之犯罪時
    間八十九年五月十八日，相距近一年，自難認係基於概括之犯意為之，無連續犯
    之適用，本院無從併予審理，應退回檢察官另行依法處理，附此敘明。
八、被告Ｂ○○經合法傳喚，無正當理由不到庭，依法得不待其陳述，逕行判決，併
    此敘明。
貳、無罪部分：
甲、關於被告辛○○竊盜部分：
一、公訴意旨略以：被告辛○○另夥同Ｂ○○共同基於竊盜之犯意聯絡，由辛○○指
    示Ｂ○○攜帶萬能鑰匙四支，前往台北市各地區竊取機車，待竊得機車之後，再
    由Ｂ○○將機車騎至臺北縣板橋市○○路一五二號巷口置放，通知辛○○前往搬
    運，則給付Ｂ○○一千二百元以為報酬，嗣Ｂ○○遂依辛○○之指示，於八十九
    年五月十八日晚間至二十一時四十分許內之某時點，在臺北縣板橋市○○路○段
    一○一號前，以不詳方法竊取車牌號碼ＷＳＲ－四八三號輕型機車（所有人：丁○○），得手後即騎至臺北縣板橋市○○路一五二號巷口置放，並通知辛○○前
    往搬運，因認被告辛○○與Ｂ○○涉有刑法第三百二十條第一項竊盜罪嫌云云。
二、按犯罪事實應依證據認定之，無證據不得推定其犯罪事實，刑事訴訟法第一百五
    十四條定有明文。又事實之認定，應依證據，如未能發現相當證據，或證據不足
    以證明，自不能以推測或擬制之方法，以為裁判基礎（最高法院四十年台上字第
    八六號判例意旨參照）。本件公訴人認被告辛○○與被告Ｂ○○共負竊盜罪責，
    無非係以被告Ｂ○○於警訊中所稱：係辛○○叫伊去偷機車交給她云云等語。然
    對此情，被告辛○○則堅詞否認，而除被告Ｂ○○之上開供詞外，本院復查無其
    他積極證據足證被告辛○○確有參與共同竊盜之犯行，原審未予詳查，遽予論罪
    即有違誤。被告執以上訴，為有理由，自應由本院撤銷改判，諭知被告無罪之判
    決。惟此部份本院認係故買贓物，已一併審理，詳如前述，併此說明。
乙、關於被告戊○○部分：
一、公訴意旨另略以：被告戊○○與辛○○二人明知真實姓名年籍不詳綽號阿宏、阿
    弟之男子所持有如本件附表一所示之機車，皆係來路不明之贓物，竟仍共同基於
    故買贓物之犯意聯絡，先由辛○○、戊○○出面，以辛○○為承租人，戊○○為
    保證人，以每月新台幣壹萬捌仟元之租金，承租坐落臺北縣板橋市○○路一八○
    巷二十八號之房屋，以供藏置贓車及拆解換裝、搬運贓車之用，再由辛○○於八
    十九年三月二十日起，在臺北縣板橋市○○路一五二號其經營之「鄭家莊檳榔店
    」處，以每輛重型機車幣六千元，每輛輕型機車約五千元之代價，向綽號「阿宏
    」、「阿弟」之男子買受來歷不明之贓車，再騎至臺北縣板橋市○○路一八○巷
    二十八號之房屋內停放。復以按件計酬之方式，即每拆解換裝一輛重型機車鍾銀
    城、葉俞伯可得二千五百元，每拆解換裝一輛輕型機車，鍾銀城可得二千元、葉
    俞伯則可得一千五百元之代價，交予鍾銀城、葉俞伯二人拆解換裝上開贓車。而
    認戊○○應與辛○○共負刑法第三百四十九條第二項之故買贓物罪云云。
二、公訴人認被告戊○○涉有前揭罪嫌，無非係以同案被告鍾銀城及葉俞伯之證述，
    並認定戊○○與辛○○係屬同居一處之男女朋友，其應確知被告辛○○從事機車
    修護行業等情，且其曾數度前往上開拆解贓車之工廠，對於被告辛○○之上開犯
    行焉有毫不置疑，不聞不問之理？因而認其對於辛○○故買贓物之犯行，應有犯
    意之聯絡及行為之分擔等語。
三、按戊○○是否有與辛○○同犯本件犯行，據同案被告葉俞伯於警訊中供稱：辛○○是處理全部機車解體工廠之任何工作，我只知戊○○為其男朋友是知情。借屍
    還魂之機車皆銷往中古車行，我不知那些車行，皆由辛○○負責，如何銷售及那
    幾家中古車行要問辛○○。該機車牌及引擎蓋拆解後都由辛○○及伊叔叔（戊○○）處理掉，伊不知道丟到何處。伊所裝置合法之車牌及引擎蓋是辛○○及戊○○所提供。伊不知裝好之機車如何運走云云（見警卷第十七頁反面至第十八頁）
    。至偵訊中則稱：戊○○有去過莒光路一八○巷二八號，有送東西給他們（指葉
    俞伯與鍾銀城）吃，並沒有指示他們做何事，都是辛○○指示（見偵卷第六頁反
    面、第七頁）。拆解車子時曾見過戊○○一、二次，送便當及飲料來一下就走了
    云云（見偵卷第十九頁反面）。嗣於原審中則稱：（對警訊中所說的話有無意見
    ？）戊○○沒有載零件過來，他是有時幫我們送便當、飲料過來，沒有天天送，
    有時我們是吃飽才過去做的。（車牌零件如何處理？）我不知道。（為何警訊中
    說辛○○、戊○○處理掉？）應該是，因為也沒有其他人了云云（見原審卷第一
    ○○頁、第一○一頁）。再同案共犯鍾銀城對於被告戊○○究否涉案一情先於警
    訊中供稱：（辛○○、戊○○有無至拆解工廠處過？）辛○○、戊○○等二人有
    至拆解贓車工廠處，其兩人都知道拆解贓車之不法情事云云（見警卷第二一頁）
    。復於偵查中稱：（你們拆解車子時有無見過戊○○？）有，偶爾送飯來，他放
    在窗口，我們去拿。（他有看你們在做什麼嗎？）沒有，他沒有進現場云云（見
    偵卷第十九頁反面、第二十頁）。嗣於原審中則稱：我是在八十九年三月底去換
    車牌、引擎蓋的，是辛○○叫我去換的，戊○○沒有叫我去‧‧（見原審卷第四
    四頁）。（對警訊中所說的話有無意見？）‧‧戊○○只是去送飲料、便當，是
    辛○○叫他去的，‧‧有時看得到戊○○送便當、飲料來，送來的時間不一定，
    有時候自己沒有買便當，辛○○就會叫戊○○送便當來，但沒有每天云云（見原
    審卷第九九頁）。依上供述，同案共犯葉俞伯與鍾銀城對於被告戊○○究否有無
    參與提供機車零件及處理拆解後之贓車一情，其前後陳述已有不符。再觀渠二人
    之供述內容，並未明確供稱確曾見被告戊○○於何時、何地、以何方式參與被告
    辛○○變造贓車之犯行，僅係因戊○○與辛○○係男女朋友之關係，且戊○○曾
    送便當及飲料至拆解機車處，即推認被告戊○○應亦參與本案。是依前述，前開
    供詞顯難採為被告有罪認定之依據。
四、至對於被告戊○○曾代被告辛○○簽收由其他公司送來之機車材料一情，被告戊○○辯稱：（知否有家店是「宏發」？）是送材料來，他送材料到店裡來，我就
    簽收了，總共簽收了幾次忘記了。（材料是要送給誰的？）要送給辛○○的，我
    也沒有問他這些材料要做什麼用等語（見原審卷第一一○頁、第一一一頁）。被
    告辛○○則供稱：（在你店內之機車估價單何以有戊○○之簽名？該兩位受僱也
    曾遇到李某到過解體工廠，並曾送機車零件工作？）我不在皆由他幫我忙，我有
    讓他到工廠外面，並無進去，我沒有讓他送過，我怕他出賣我，所以不讓他知道
    （見警卷第一三頁反面）。足認被告戊○○確係代被告辛○○收受材料而簽名於
    簽收單上，再依該簽收單係於被告辛○○所營之檳榔攤上搜獲等情觀之，亦堪認
    被告戊○○所辯該材料係送至店裡（即檳榔攤）等情應堪採信，此亦與上開同案
    共犯葉俞伯及鍾銀城並無供稱曾見被告戊○○在拆解工廠內收受貨件等情相符，
    是被告戊○○既僅係代被告辛○○收受材料而簽名於簽收單上，則顯難因該簽名
    行為即認定被告戊○○對於被告辛○○之上開犯行有犯意之聯絡及行為之分擔，
    而應負共犯之責。再被告戊○○與被告辛○○既屬男女朋友關係（遑論是否同居
    ），則其擔任辛○○租賃房屋之保證人，亦屬事理之常，實不得因此即推認被告
    戊○○顯應知悉被告辛○○租賃該房屋之目的，而有與被告辛○○共同犯罪之意
    。至對於被告戊○○究否有無與被告辛○○同居一情，二人之供述雖前後不一，
    惟依前述，公訴人所舉之前開證據均不足作為被告戊○○有罪之認定依據，則縱
    被告戊○○與被告辛○○確有同居之事實，惟尚非屬積極確實之證據，是亦顯難
    依該事實，即推論被告戊○○對被告辛○○之前開犯行確屬知情而有參與，而對
    被告戊○○為有罪判決，理至酌然。
五、綜上所述，本件被告戊○○被訴之犯行，尚乏積極確切之證據足資證明，是顯不
    能證明被告犯罪，原審未詳予研求，遽為被告有罪之認定，實有未洽，被告執此
    提起上訴，為有理由，應由本院將原判決撤銷改判，另為被告無罪之諭知，以免
    冤抑。
據上論斷，應依刑事訴訟法第三百七十一條、第三百六十九條第一項前段、第三百六
十四條、第二百九十九條第一項前段、第三百零一條，刑法第二十八條、第五十六條
、第二百二十條第一項、第二百十條、第三百四十九條第二項、第五十五條、第四十
七條、第三十八條第一項第二款，罰金罰鍰提高標準條例第一條，判決如主文。
本案經檢察官洪泰文到庭執行職務。
中      華      民      國    九十一    年      十      月     三十     日
                              臺灣高等法院刑事第二十一庭
                              審判長法  官  葉  騰  瑞
                                        法  官  江  國  華
                                        法  官  莊  明  彰
右正本證明與原本無異。
檢察官、辛○○如不服本判決應於收受送達後十日內向本院提出上訴書狀，其未敘述
上訴之理由者並得於提起上訴後十日內向本院補提理由書（均須按他造當事人之人數
附繕本）。
其餘不得上訴。
                                        書記官  廖  嫣  雯
中      華      民      國    九十一    年      十      月     三十一   日
附錄：本案論罪科刑法條全文
刑法第三百四十九條
收受贓物者，處三年以下有期徒刑、拘役或五百元以下罰金。
搬運、寄藏、故買贓物或為牙保者，處五年以下有期徒刑、拘役或科或併科一千元以
下罰金。
因贓物變得之財物，以贓物論。
刑法第二百十條
偽造、變造私文書，足以生損害於公眾或他人者，處五年以下有期徒刑。
刑法第三百二十條
意圖為自己或第三人不法之所有，而竊取他人之動產者，為竊盜罪，處五年以下有期
徒刑、拘役或五百元以下罰金。
意圖為自己或第三人不法利益，而竊佔他人之不動產者，依前項之規定處斷。
前二項之未遂犯罰之。
附表：
┌──┬──────┬───────┬─────────────────┐
│編號│ 名    稱   │  數      量  │   備                         註  │
├──┼──────┼───────┼─────────────────┤
│ 一 │失竊之機車  │      拾輛  │車牌號碼（所有人）                │
│    │            │              │ＰＮＱ－三二三（盧志偉）－已發還  │
│    │            │              │ＢＣＦ－七六三（廖玉鳳）－已發還  │
│    │            │              │ＰＮＤ－一七七（未○○）－已發還  │
│    │            │              │ＰＷＢ－九九○（Ｉ○○）－已發還  │
│    │            │              │ＯＸＭ－八○六（午○○○）－已發還│
│    │            │              │ＷＳＮ－三三五（黃月雲）－已發還  │
│    │            │              │ＯＸＵ－三○一（簡育璋）－已發還  │
│    │            │              │ＷＳＩ－二五六（許慧貞）－已發還  │
│    │            │              │ＰＭＲ－九○一（乙○○）－已發還  │
│    │        │              │ＷＳＲ－四五八（巳○○）－已發還  │
│    │            │              │ＷＳＭ－八六六（楊雅萍）－已發還  │
│    │            │              │ＰＺＶ－四六七（徐漢強）－已發還  │
│    │            │              │ＤＴＬ－八五八（史偉中）－已發還  │
├──┼──────┼───────┼─────────────────┤
│ 二 │失竊之機車車│      拾伍面│車牌號碼（所有人）                │
│    │牌          │              │ＰＮＨ－五九五（劉建勇）－已發還  │
│    │            │              │ＰＮＪ－０三一（Ｅ○○）－已發還  │
│    │            │              │ＪＬＰ－三二七（黃秀忺）－已發還  │
│    │            │              │ＰＮＤ－三八一（辰○○）－已發還  │
│    │            │              │ＢＤＥ－四五五（謝順進）－已發還  │
│    │            │              │ＩＲＤ－五九０（卯○○）－已發還  │
│    │            │              │ＡＤＩ－七二０（高鳴政）－待發還  │
│    │            │              │ＰＭＺ－三五一（癸○○）－已發還  │
│    │            │              │ＢＤＣ－一五三（壬○○）－已發還  │
│    │            │              │ＰＮＢ－四一二（蘇基源）－已發還  │
│    │            │              │ＰＮＪ－二一０（天○○）－已發還  │
│    │            │              │ＮＲＳ－七０五（黃有財）－已發還  │
│    │            │              │ＦＩＡ－０二一（黃浩欽）－待發還  │
│    │            │              │ＰＮＮ－二七五（黃○○）－已發還  │
│    │            │              │ＰＮＢ－一０三（寅○○）－已發還  │
│    │            │              │ＰＮＨ－二二九（子○○）－已發還  │
│    │            │              │ＰＮＮ－七二０（Ａ○○）－已發還  │
│    │            │              │ＢＣＶ－００五（丙○○）－已發還  │
│    │            │              │ＰＮＯ－一三五（酉○○）－已發還  │
│    │            │              │ＰＮＢ－七三五（亥○○）－已發還  │
│    │            │              │ＰＮＥ－九五一（Ｊ○○）－已發還  │
│    │            │              │ＷＳＲ－七九八（地○○）－已發還  │
│    │            │              │ＤＴＯ－九０九（宙○○）－已發還  │
│    │            │              │ＵＴＹ－三０七（己○○）－已發還  │
│    │            │              │ＷＳＲ－二四六（張惠雯）－已發還  │
│    │            │              │ＷＳＯ－二六三（葉為勳）－已發還  │
│    │            │              │ＷＳＬ－一八二（申○○）－已發還  │
│    │            │              │ＷＳＭ－０三九（徐燕婷）－已發還  │
│    │            │              │ＤＬＤ－００九（宇○○）－已發還  │
│    │            │              │ＷＳＲ－四八三（丁○○）－已發還  │
│    │            │              │ＷＳＵ－八九九（丑○○）－已發還  │
│    │            │              │ＷＳＳ－六三五（林梅英）－已發還  │
│    │            │              │ＥＶＤ－八０一（謝伊鈞）－已發還  │
│    │            │              │ＷＳＵ－四七八（戌○○）－已發還  │
├──┼──────┼───────┼─────────────────┤
│ 三 │失竊之機車引│          柒個│車牌號碼（所有人）                │
│    │擎（蓋）    │              │ＰＮＧ－二二０（庚○○）－已發還  │
│    │            │              │ＦＩＡ－０二一（黃浩欽）－待發還  │
│    │            │              │ＢＣＶ－００五（丙○○）－已發還  │
│    │            │              │ＷＳＯ－二六三（葉為勳）－已發還  │
│    │            │              │ＷＳＲ－四八三（丁○○）－已發還  │
│    │            │              │ＷＳＵ－八九九（丑○○）－已發還  │
│    │            │              │ＷＳＳ－六三五（林梅英）－已發還  │
├──┼──────┼───────┼─────────────────┤
│ 四 │有合法來源之│      貳拾壹個│車牌號碼                          │
│    │機車車牌（含│              │ＩＫＯ－九二０、ＣＤＪ一一七七    │
│    │引擎＜蓋＞）│              │ＡＢＸ－００六、ＨＶＳ－０三０    │
│    │            │              │ＧＸＡ－一二五、ＡＬＹ－五二０    │
│  │            │              │ＡＭＬ－一一八、ＦＲＢ－七九０    │
│    │            │              │ＧＲＢ－九六五、ＡＰＨ－七六六    │
│    │            │              │ＶＭＤ－六九五、ＲＷＸ－五九九    │
│    │            │              │ＶＫＶ－二七七、ＤＩＴ－三五三    │
│    │            │              │ＶＭＣ－八二九、ＱＰＱ－０三二    │
│    │            │              │ＤＭＸ－四七七、ＤＮＱ－四二八    │
│    │            │              │ＥＥＶ－０三０、ＲＹＭ－九六一    │
│    │            │              │ＷＥＱ－０八二                    │
├──┼──────┼───────┼─────────────────┤
│ 五 │已換裝完成之│          肆部│ＲＺＳ－六九九、ＪＰＵ－八七七    │
│    │機車        │              │ＦＺＫ－三一二、ＦＵＬ－六三一    │
│    │            │              │（換裝成車牌號碼ＲＺＳ－六九九之機│
│    │            │              │車，其中部分原屬車牌號碼ＷＳＲ－四│
│    │            │              │八三號機車之零件）                │
├──┼──────┼───────┼─────────────────┤
│ 六 │梅花扳手    │         伍支 │                                  │
├──┼──────┼───────┼─────────────────┤
│ 七 │Ｔ型扳手    │         伍支 │                                  │
├──┼──────┼───────┼─────────────────┤
│ 八 │十字起子    │         伍支 │                                  │
├──┼──────┼───────┼─────────────────┤
│ 九 │開口扳手    │         支 │                                  │
├──┼──────┼───────┼─────────────────┤
│ 十 │老虎鉗      │         壹支 │                                  │
├──┼──────┼───────┼─────────────────┤
│十一│活動扳手    │         貳支 │                                  │
├──┼──────┼───────┼─────────────────┤
│十二│一字起字    │         伍支 │                                  │
├──┼──────┼───────┼─────────────────┤
│十三│鐵鎚        │         壹支 │                                  │
├──┼──────┼───────┼─────────────────┤
│十四│尖嘴鉗      │         貳支 │                                  │
├──┼──────┼───────┼─────────────────┤
│十五│電鑽        │         壹具 │                                  │
├──┼──────┼───────┼─────────────────┤
│十六│空氣壓縮機  │         壹部 │                                  │
├──┼──────┼───────┼─────────────────┤
│十七│記事本      │         壹本 │                                  │
├──┼──────┼───────┼─────────────────┤
│十八│搪缸拆卸工具│         壹組 │                                  │
├──┼──────┼───────┼─────────────────┤
│十九│桌曆        │         貳本 │                                  │
└──┴──────┴───────┴─────────────────┘
附表二：
┌──┬──────┬───────┬─────────────────┐
│編號│名      稱  │數       量   │     備                   註      │
├──┼──────┼───────┼─────────────────┤
│ 一 │車籍、稅捐相│              │                                  │
│    │關資料      │    捌  份    │                                  │
├──┼──────┼───────┼─────────────────┤
│    │            │              │被告戊○○簽名者有捌張            │
│ 二 │ 估  價  單 │   肆拾伍張   │                                  │
├──┼──────┼───────┼─────────────────┤
│    │            │              │                                  │
│ 三 │ 鑰  匙     │       陸支   │            │
├──┼──────┼───────┼─────────────────┤
│    │            │              │                                  │
│ 四 │強力Ｔ型起子│      支    │                                  │
├──┼──────┼───────┼─────────────────┤
│    │            │拾壹萬仟佰│其中參萬捌仟參佰元係屬辛○○所有、│
│ 五 │ 新  臺 幣  │元            │柒萬伍仟元係屬戊○○所有（待發還）│
├──┼──────┼───────┼─────────────────┤
│    │            │貳張、面額計拾│一張面額為拾萬元，票號：ＮＡ六六三│x
│ 六 │ 支  票     │貳萬陸仟元。  │一四六四                          │
│    │            │              │一張面額為貳萬陸仟元，票號：Ｄ０ｏ│
│    │            │              │一五二五三四。                    │
│    │            │              │（以上二張支票均屬辛○○所有）    │
│    │            │              │ （待發還）                       │
└──┴──────┴───────┴─────────────────┘
